【裁判字號】    96,訴,916
【裁判日期】    970320
【裁判案由】    營業稅
【裁判全文】
高雄高等行政法院判決
                                     96年度訴字第00916號
                              .
原      告  弘一瀝青股份有限公司
代  表  人  甲○○董事長
被      告  財政部臺灣省南區國稅局
代  表  人  乙○○局長
訴訟代理人  丁○○
            戊○○
            丙○○
上列當事人間營業稅事件，原告不服財政部中華民國96年9月6日
台財訴字第09600297950號訴願決定，提起行政訴訟，本院判決
如下：
    主  文
原告之訴駁回。
訴訟費用由原告負擔。
    事  實
甲、事實概要：
    緣原告於民國91年10月至92年8月間進貨（砂石等），進貨
    金額合計新臺幣（下同）2,160,939元（91年1,448,231元，
    92年712,708元），未依規定取得合法憑證，卻取得非實際
    交易對象元基砂石有限公司（下稱元基公司）、杉林砂石有
    限公司（下稱杉林公司）所開立字軌號碼PY00000000統一發
    票等8張，充作進項憑證並申報扣抵銷項稅額，致逃漏營業
    稅108,048元，經被告查獲，除核定補徵營業稅108,048元外
    ，並按所漏稅額處5倍之罰鍰計540,200元（計至百元止）。
    原告不服，申經復查，罰鍰部分變更為按所漏稅額108,048
    元處以3倍之罰鍰計324,100元（計至百元止），其餘復查駁
    回；原告仍表不服，提起訴願，經遭決定駁回，遂提起本件
    行政訴訟。
乙、兩造聲明：
一、原告聲明求為判決：
(一)、訴願決定及原處分（含復查決定）均撤銷。
(二)、訴訟費用由被告負擔。
二、被告聲明求為判決：
(一)、原告之訴駁回。
(二)、訴訟費用由原告負擔。
丙、兩造主張之理由：
壹、原告主張之理由：
一、原告與元基公司洽商時，其負責人侯俊吉及業務代表陳吉雄
    均在場，且提供公司登記資料、營業稅申請書、營業稅繳款
    書等相關證明文件，該公司並指派陳吉雄代表接洽，足見原
    告已盡購買貨物時之查證責任，又原告確已給付貨款予陳吉
    雄，亦取得貨物，至陳吉雄與侯俊吉之間之金錢關係，有無
    互匯貨款，並非原告權限，原告只知從接洽到進貨、付款（
    含匯款）之過程，並無顯示元基公司是虛設行號。
二、有關元基、杉林2公司並無礦源及翰東工程有限公司（下稱
    翰東公司）、廣揚企業有限公司（下稱慶揚公司）係虛設行
    號等情，原告無權過問亦無法事先查到，只能注意是否順利
    交貨，原告亦將支付貨款及進項稅額匯予渠等公司指定之帳
    戶。而元基及杉林2家公司已繳清營業稅，至翰東、廣揚2公
    司欠繳稅款，實與原告無涉。況且被告為稅務主管機關，任
    由元基等2家公司開立3億多元發票，並經過2年才查獲，原
    告實無能力查知元基、杉林2公司為空頭公司。
三、綜上所述，原告既有實際交易，且已補繳稅款，應予以免罰
    。
貳、被告答辯之理由：
一、本稅部分：
(一)、按「營業人當期銷項稅額，扣減進項稅額後之餘額，為當期
    應納或溢付營業稅額。．．．進項稅額，指營業人購買貨物
    或勞務時，依規定支付之營業稅額。」、「營業人左列進項
    稅額，不得扣抵銷項稅額：1、購進之貨物或勞務未依規定
    取得並保存第33條所列之憑證者。」分別為加值型及非加值
    型營業稅法（下稱營業稅法）第15條第1項、第2項及第19條
    第1項第1款所明定。次按「營業人雖有進貨事實，惟不依規
    定取得交易對象開立之進項憑證，而取得非交易對象開立之
    進項憑證，申報扣抵銷項稅額時，該項已申報扣抵銷項營業
    稅額顯未依法繳納，仍應依營業稅法第19條第1項第1款規定
    ，就其取得不得扣抵憑證扣抵銷項稅額部分，追補該項不得
    扣抵之銷項稅款。又我國現行加值型營業稅係就各個銷售階
    段之加值額分別予以課稅之多階段銷售稅，各銷售階段之營
    業人皆為營業稅之納稅義務人。故該非交易對象之人是否已
    按其開立發票之金額報繳營業稅額，並不影響本件營業人補
    繳營業稅之義務。」為最高行政法院87年7月份第1次庭長評
    事聯席會議所決議。又按「說明：二、為符合司法院大法官
    會議釋字第337號解釋意旨，對於營業人取得非實際交易對
    象所開立之統一發票作為進項憑證申報扣抵銷項稅額之案件
    ，應視情節，分別依左列原則處理：(一)、取得虛設行號發票
    申報扣抵之案件：2.有進貨事實者：(1)進貨部分，因未取得
    實際銷貨人出具之憑證，應依稅捐稽徵法第44條規定處以行
    為罰。(2)因虛設行號係專以出售統一發票牟取不法利益為業
    ，並無銷貨事實，故取得虛設行號發票之營業人，自亦無向
    該虛設行號進貨並支付進項稅額之事實，除該營業人能證明
    確有支付進項稅額予實際銷貨之營業人，並經稽徵機關查明
    該稅額已依法報繳者，應依營業稅法第19條第1項第1款規定
    ，就其取得不得扣抵憑證扣抵銷項稅額部分，追補稅款，不
    再處漏稅罰外，其虛報進項稅額，已構成逃漏稅，應依營業
    稅法第51條第5款規定補稅並處罰。」及「一、稽徵機關查
    核營業人取得涉嫌虛設行號涉案期間開立之統一發票申報扣
    抵銷項稅額案件，仍應就交易雙方之進、銷貨情形覈實查核
    ，不得逕按本部83年7月9日台財稅第000000000號函辦理，
    如無法查明營業人確無向其進貨，且該涉嫌虛設行號已依規
    定按期申報進、銷項資料，並按其應納稅額繳納者，應免予
    補稅處罰。二、本令發布日前之未確定案件，稽徵機關應儘
    速再予查核，依上開規定辦理。」亦經財政部83年7月9日台
    財稅第000000000號函及95年5月23日台財稅字第9504535500
    號令明釋在案。
(二)、查侯俊吉、高景琦為元基公司及杉林公司登記負責人，亦為
    稅捐稽徵法之納稅義務人及商業會計法登記之商業負責人，
    侯俊吉明知無實際買賣行為，卻自91年1月至92年4月暴增元
    基公司營業額，涉嫌虛開鉅額統一發票金額152,515,370元
    ，同期間又取得不實交易進項憑證金額合計149,380,062元
    ，進項異常比例達100％，進項金額竟高達資本額29.876倍
    （149,380,062元÷5,000,000元），欠稅款達11,167,898元
    ；高景琦亦明知無實際買賣行為，92年間卻暴增杉林公司營
    業額，涉嫌虛開鉅額統一發票金額175,705,134元，同期間
    又取得不實交易進項憑證金額合計169,492,052元，進項異
    常比例達100％進項金額竟高達資本額16.949倍（169,492,0
    52元÷10,000,000元），欠稅款達4,362,209元，足生稅捐
    稽徵機關對稅款之正確稽徵及管理，渠等涉嫌觸犯稅捐稽徵
    法、刑法及商業會計法案件，經被告所屬安南稽徵所以93年
    12月23日南區國稅安南三字第0930013585號刑事案件移送書
    移送臺灣臺南地方法院檢察署偵辦在案，顯見元基公司及杉
    林公司於系爭期間有無實際銷貨而虛偽開不實統一發票與原
    告之情事。
(三)、次查原告委託其會計鄭麗玉於95年5月9日在被告旗山稽徵所
    談話筆錄稱，系爭交易係與受元基公司及杉林公司負責人委
    託之陳吉雄接洽，所購進之貨物供原料使用，系爭貨款依渠
    等公司指定，除由陳吉雄簽收少數現金及支票乙紙，並匯款
    至陳吉雄配偶陳林淑貞臺灣土地銀行（下稱土銀）潮州分行
    帳戶，其與元基公司及杉林公司間確實有交易，有買賣合約
    書、元基公司書具之切結書、原告總帳、轉帳傳票、現金支
    出傳票、匯款通知單及支票資料等影本可稽云云；惟查：
 1、元基公司及杉林公司與原告系爭交易期間，雖有按期申報繳
    納，惟每期營業稅申報扣抵銷項稅額之進貨來源均為翰東公
    司、廣揚公司、連鴻工程企業有限公司等虛設行號，異常進
    項比例近100％，又渠等公司自行辦理系爭年度營利事業所
    得稅結算申報時檢附之資產負債表載明，渠等公司並無礦源
    、機械設備及運輸設備等固定資產，亦無各項耗竭及攤提，
    有營業人進銷項交易對象彙加明細表、營利事業所得稅結算
    申報資料等可稽，渠等公司既無進貨來源又無礦源，自無銷
    售系爭貨物與原告之可能。
 2、渠等公司於系爭期間雖有申報銷售額，惟同期間亦有虛填相
    當進項金額及稅額以虛減應納稅額情事，致滯欠鉅額稅款，
    ，有渠等公司每期營業人進銷項交易對象彙加明細表、營業
    人銷售額與稅額申報書（401）查詢畫面及欠稅總歸戶查詢
    情形表可稽，難謂元基公司及杉林公司已依規定按期申報進
    、銷項資料，並按其應納稅額繳納。
 3、經查對原告所提示之資料發現：買賣合約書載明貨到付款
    ，惟經勾稽統一發票開立日期應與原告給付貨款均不一致，
    且系爭貨款均由陳吉雄及陳林淑真領取，尚難謂其已依約支
    付系爭貨款與元基公司及杉林公司。原告以其代表人之配
    偶蔡家妍名義簽發91年11月5日、支票號碼TA0000000、金額
    469,198元、付款銀行第一商業銀行（下稱一銀）屏東分行
    支票1張支付部分貨款，經查該紙支票未指定受款人及禁止
    背書轉讓，且該票據經由陳吉雄以一銀潮州分行0000000000
    0帳戶提示兌領，而陳吉雄既非元基公司之職員或股東，卻
    未見渠有將該筆款項轉存入元基公司之紀錄，顯有違一般商
    業交易常情。系爭交易貨款除以支票及部分現金支付外，
    另於92年1月2日、1月6日及2月20日計匯款1,606,925元至陳
    林淑真土銀潮州分行000000000000帳戶後，隨即於92年2月1
    3日提領1,330,000元轉存至陳吉雄同分行000000000000帳戶
    ，有一銀屏東分行96年4月4日（96）一屏字第118號函及土
    銀潮州分行附提存明細表可稽，亦未見陳吉雄及配偶陳林淑
    真將該等貨款轉付其元基公司或與杉林公司，致難認定原告
    確有向元基公司及杉林公司進貨，並支付系爭貨款與渠等公
    司。原告稱依渠等公司指示將系爭貨款支付予陳吉雄及渠
    配偶，陳吉雄夫婦則稱係渠等公司向陳吉雄借款之返還，惟
    未能提供積極證據以實其說。
(四)、為進一步釐清事實，被告以96年4月4日南區國稅法一字第09
    60073751號函，請原告提供案關交易進貨磅單、訂購單、運
    送簽收及驗收紀錄或其他足資證明有進貨事實等相關資料暨
    系爭匯款及蔡家妍簽發支票均由陳吉雄及陳林淑真兌領之法
    律關係等相關資料，原告於96年4月12日書具說明書稱，系
    爭期間之進貨、訂購單、運送簽收及驗收紀錄等交易文件，
    因事經多年並無保存。按有關課稅要件事實，多發生於納稅
    義務人所得支配之範圍，稅捐稽徵機關掌握困難，為貫徹公
    平合法課稅之目的，因而課納稅義務人申報協力義務，此為
    司法院釋字第537號解釋意旨，原告既無法提供系爭貨款均
    由陳吉雄及陳林淑真兌領之法律關係與取得系爭進項統一發
    票間之關聯資料供核，依最高行政法院36年判字第16號判例
    意旨，核難認定其主張之事實為真實，原核依首揭規定，核
    定補徵營業稅108,048元，並無不合。
二、罰鍰部分：
(一)、按「營利事業依法規定應給與他人憑證而未給與，應自他人
    取得憑證而未取得，或應保存憑證而未保存者，應就其未給
    與憑證、未取得憑證或未保存憑證，經查明認定之總額，處
    5％罰鍰。」稅捐稽徵法第44條定有明文。次按「納稅義務
    人，有左列情形之一者，除追繳稅款外，按所漏稅額處1倍
    至10倍罰鍰，並得停止其營業：．．．5、虛報進項稅額者
    。」及「前項違反行政法上義務行為，除應處罰鍰外，另有
    沒入或其他種類行政罰之處罰者，得依該規定併為裁處。但
    其處罰種類相同，如從一重處罰已足以達成行政目的者，不
    得重複裁處。」分別為營業稅法第51條第3款及行政罰法第
    24條第2項所明定。復按「對外營業事項之發生，營利事業
    應於發生時自他人取得原始憑證，如進貨發票，或給與他人
    原始憑證，如銷貨發票。」為管理會計帳簿憑證辦法第21條
    第1項前段所規定。又「納稅義務人同時觸犯租稅行為罰及
    漏稅罰相關罰則之案件，依本函規定處理。說明：．．．(二)
    、營業人觸犯營業稅法第51條各款，如同時涉及稅捐稽徵法
    第44條規定者，參照行政法院84年9月20日9月份第2次庭長
    評事聯席會議決議意旨，勿庸併罰，應擇一從重處罰。」為
    財政部85年4月26日台財稅第851903313號函所釋示。另「納
    稅義務人虛報進項稅額，屬有進貨事實而取得虛設行號所開
    立之憑證申報扣抵者，按所漏稅額處3倍之罰鍰。但於裁罰
    處分核定前已補繳稅款及以書面或於談話筆（紀）錄中承認
    違章事實及承諾繳清罰鍰者，處2倍之罰鍰。」為財政部96
    年3月28日台財稅字第09604513740號令修正「稅務違章案件
    裁罰金額或倍數參考表」所訂定。
(二)、如前所述，原告於91年10月至92年8月間進貨（砂石等），
    進貨金額合計2,160,939元，未依規定取得合法憑證，卻取
    得非實際交易對象元基公司及杉林公司所開立統一發票8張
    ，充作進項憑證並申報扣抵銷項稅額，致逃漏營業稅108,04
    8元，有刑事案件移送書、買賣合約書及系爭統一發票等相
    關資料影本可稽，違章事證足堪認定；原告於系爭買賣砂石
    時，既未查對實際交易人身分，縱非故意，惟其應注意、能
    注意，而不注意，尚難謂無過失，因其未於裁罰處分核定前
    補繳稅款，又拒絕承諾違章事實，經被告95年11月17日南區
    國稅法一字第0960070074號函，促請其於復查決定前補繳稅
    款及以書面承認違章事實及承諾繳清罰鍰，以減輕裁罰倍數
    ，亦未獲配合，被告依前揭規定，按所漏稅額處5倍罰鍰540
    ,200元，固非無據；惟前揭裁罰倍數表規定之裁罰倍數既已
    修正為3倍，原按所漏稅額處5倍罰鍰540,200元，乃予變更3
    倍罰鍰324,100元（計至百元止），並無違誤。
(三)、至原告主張其已如數申報繳納營業稅，即無漏稅之情事，可
    改課處行為罰乙節。查元基公司及杉林公司係專以出售統一
    發票牟取不法利益之虛設行號，並無銷貨事實，已如前述，
    原告自無向該虛設行號進貨並支付進項稅額之事實。原告雖
    陳述實際供貨人為陳吉雄，惟陳吉雄自稱其為兩造砂石買賣
    之介紹人，並非實際銷售人。準此，原告既未能證明有支付
    進項稅額與實際銷售之營業人，被告乃按財政部83年7月9日
    台財稅第000000000號函，依稅捐稽徵法第44條及營業稅法
    第51條第5款規定擇一從重處罰，並無違誤。
    理  由
一、本稅部分：
(一)、按「營業人當期銷項稅額，扣減進項稅額後之餘額，為當期
    應納或溢付營業稅額。」「進項稅額，指營業人購買貨物或
    勞務時，依規定支付之營業稅額。」「營業人左列進項稅額
    ，不得扣抵銷項稅額：一、購進之貨物或勞務未依規定取得
    並保存第33條所列之憑證者。」「本法第51條第5款所定虛
    報進項稅額，包括依本法規定不得扣抵之進項稅額、無進貨
    事實及偽造憑證之進項稅額而申報退抵稅額者。」營業稅法
    第15條第1項、第3項、第19條第1項第1款及同法施行細則第
    52條第1項分別定有明文。次按「營業人雖有進貨事實，惟
    不依規定取得交易對象開立之進項憑證，而取得非交易對象
    開立之進項憑證，申報扣抵銷項稅額時，該項已申報扣抵之
    銷項營業稅額顯未依法繳納，仍應依營業稅法第19條第1項
    第1款規定，就其取得不得扣抵憑證扣抵銷項稅額部分，追
    補該項不得扣抵之銷項稅款。又我國現行加值型營業稅係就
    各個銷售階段之加值額分別予以課稅之多階段銷售稅，各銷
    售階段之營業人皆為營業稅之納稅義務人。故該非交易對象
    之人是否已按其開立發票之金額報繳營業稅額，並不影響本
    件營業人補繳營業稅之義務。」為最高行政法院87年7月份
    第1次庭長評事聯席會議所決議。復按「說明：．．．二、
    為符合司法院大法官會議釋字第337號解釋意旨，對於營業
    人取得非實際交易對象所開立之統一發票作為進項憑證申報
    扣抵銷項稅額之案件，應視情節，分別依左列原則處理：(一)
    、取得虛設行號發票申報扣抵之案件：．．．2.有進貨事實
    者：(1)進貨部分，因未取得實際銷貨人出具之憑證，應依稅
    捐稽徵法第44條規定處以行為罰。(2)因虛設行號係專以出售
    統一發票牟取不法利益為業，並無銷貨事實，故取得虛設行
    號發票之營業人，自亦無向該虛設行號進貨並支付進項稅額
    之事實，除該營業人能證明確有支付進項稅額予實際銷貨之
    營業人，並經稽徵機關查明該稅額已依法報繳者，應依營業
    稅法第19條第1項第1款規定，就其取得不得扣抵憑證扣抵銷
    項稅額部分，追補稅款，不再處漏稅罰外，其虛報進項稅額
    ，已構成逃漏稅，應依營業稅法第51條第5款規定補稅並處
    罰。」「一、稽徵機關查核營業人取得涉嫌虛設行號涉案期
    間開立之統一發票申報扣抵銷項稅額案件，仍應就交易雙方
    之進、銷貨情形覈實查核，不得逕按本部83年7月9日台財稅
    第000000000號函辦理，如無法查明營業人確無向其進貨，
    且該涉嫌虛設行號已依規定按期申報進、銷項資料，並按其
    應納稅額繳納者，應免予補稅處罰。二、本令發布日前之未
    確定案件，稽徵機關應儘速再予查核，依上開規定辦理。」
    則經財政部83年7月9日台財稅第000000000號及95年5月23日
    台財稅字第09504535500號函釋在案。上開函釋係財政部本
    於行政主管機關之地位，就如何貫徹營業稅法執行所為闡明
    法規原意之行政規則，核與母法規定之意旨相符，得予以援
    用。
(二)、原告於91年10月至92年8月間進貨（砂石等），進貨金額合
    計2,160,939元（91年1,448,231元，92年712,708元），未
    依規定取得合法憑證，卻取得非實際交易對象元基公司、杉
    林公司所開立字軌號碼PY00000000統一發票等8張，充作進
    項憑證並申報扣抵銷項稅額，致逃漏營業稅108,048元，經
    被告查獲，除核定補徵營業稅108,048元外，並按所漏稅額
    處5倍之罰鍰計540,200元（計至百元止）。原告不服，申經
    復查，罰鍰部分變更為按所漏稅額108,048元處以3倍之罰鍰
    計324,100元（計至百元止），其餘復查駁回等情，有原告
    公司總帳、統一發票、有被告所屬安南稽徵所93年12月23日
    南區國稅安南三字第0930013585號刑事案件移送書、專案申
    請調檔統一發票查核清單、被告所屬旗山稽徵所營業稅違章
    （406）核定稅額繳款書、被告違章案件罰鍰繳款書及96年5
    月8日南區國稅法一字第0960072885號復查決定書等影本附
    於原處分卷可稽，且經兩造各自陳明在卷，堪以認定。
(三)、原告提起本件訴訟無非以：系爭進貨係與元基及杉林公司委
    託之陳吉雄接洽購買，原告並將貨款匯予渠等公司指定之帳
    戶，其等確有實際交易；又原告於進貨時已盡力查證，仍無
    法查知元基、杉林2公司為虛設行號，且原告既有實際交易
    ，並補繳稅款，應予以免罰等語，資為爭議。經查：
  1.原告就其主張之交易過程，雖據其會計鄭麗玉於95年5月9日
    在被告所屬旗山稽徵所談話筆錄稱，原告向元基公司及杉林
    公司購買系爭砂石皆係與受元基公司及杉林公司負責人委託
    之訴外人陳吉雄接洽，所購進之貨物供原料使用，系爭貨款
    依渠等公司指定，除由陳吉雄簽收少數現金及支票乙紙，並
    匯款至陳吉雄配偶陳林淑貞土銀潮州銀行帳戶，其與元基公
    司及杉林公司間確實有交易云云；惟查，元基公司及杉林公
    司之登記負責人各為侯俊吉、高景琦，登記之資本額各為50
    0萬元及1,000萬元；惟觀各該公司92年度銷貨金額各為20,4
    15,868元及175,419,420元，進項金額則分別為19,842,272
    元及169,267,647元；然該2家公司帳上均無借款亦無股東往
    來，帳上資產主要又為存貨或應收帳款，竟能經營高過其資
    本額數倍以上之營業額，尤其進項部分之異常比例經查核結
    果，元基公司高達100％，杉林公司高達99.8％，有元基公
    司及杉林公司營業人銷售額申報書附於本院卷可佐；再細繹
    其取得之進項部分，主要來自登記公司所在地（均台北市）
    及登記負責人相同（均劉朝宏）之翰東公司及廣揚公司2家
    虛設行號，其餘發票，則多為取自加油站之發票，然杉林公
    司既無運輸設備，何以會有取自高雄縣市、屏東縣、台南縣
    市、台中縣市及花蓮縣市之加油發票？此外，元基及杉林公
    司於92年間雖有申報銷售額及相當之進項金額，惟並未按其
    應納稅額繳納，致滯欠鉅額稅款；抑且，觀諸元基及杉林公
    司之主要進項來源翰東公司及廣揚公司登記之營業項目，亦
    無砂石採收業，凡此均有元基及杉林公司之營業人進銷項交
    易對象彙加明細表、資產負債表、營業人銷售額與稅額申報
    書（401）查詢畫面資料及欠稅總歸戶查詢情形表及該2家公
    司與翰東及廣揚公司之公司登記資料附本院及原處分卷可稽
    。顯見元基及杉林公司係以虛進虛銷為手法之虛設行號，則
    元基及杉林2家公司既無進貨來源且無礦源，亦無購買砂石
    再轉供銷售與原告之可能，故被告認定該2家公司非原告之
    實際交易對象，洵非無據。
  2.原告雖提出買賣合約書、元基公司書具之切結書、原告總帳
    、轉帳傳票、現金支出傳票、匯款通知單及支票資料等，主
    張其確將貨款匯予元基及杉林公司指定之帳戶，其等確有實
    際交易云云；惟查，上開買賣合約書既載明貨到付款，則依
    統一發票開立時限表規定，統一發票開立日期應與原告給付
    貨款日期一致，惟經勾稽本件上開二者日期均不一致，且系
    爭貨款均由陳吉雄及陳林淑真領取，有買賣契約書、統一發
    票、轉帳傳票、現金支出傳票及匯款通知單等影本附原處分
    卷足憑，故尚難認定原告已依約支付系爭貨款與元基公司及
    杉林公司。又原告以其代表人之配偶蔡家妍名義簽發91年11
    月5日、支票號碼TA0000000、金額469,198元、付款銀行第
    一商業銀行（下稱一銀）屏東分行支票1紙支付部分貨款，
    該紙支票未指定受款人亦未禁止背書轉讓，且經被告向金融
    機構調閱原告資金往來情形發現，該紙支票係由陳吉雄以一
    銀潮州分行00000000000帳戶提示兌領，然陳吉雄既非元基
    公司之職員或股東，卻未見其將該筆款項轉存入元基公司，
    顯有違一般商業交易常情。再者，系爭交易貨款除以支票及
    部分現金支付外，另於92年1月2日、1月6日及2月20日計匯
    款1,606,925元至陳林淑真（為奕天企業行負責人）土銀潮
    州分行000000000000帳戶後，隨即於92年2月13日提領1,330
    ,000元轉存至陳吉雄同分行000000000000帳戶，有一銀屏東
    分行96年4月4日（96）一屏字第118號函及土銀潮州分行提
    存明細表附原處分卷可參，而陳林淑真又非元基公司之職員
    或股東，上開款項亦未見陳吉雄及陳林淑真轉付元基公司或
    杉林公司，亦難認定原告確有向元基及杉林公司進貨，並支
    付系爭貨款與渠等公司。另被告以96年4月4日南區國稅法一
    字第0960073751號函請原告提供案關交易進貨磅單、訂購單
    、運送簽收及驗收紀錄或其他足資證明有進貨事實等相關資
    料，暨系爭匯款及蔡家妍簽發支票均由陳吉雄及陳林淑真兌
    領之法律關係等相關資料以供查核，原告於96年4月12日書
    具說明書稱，系爭期間之進貨、訂購單、運送簽收及驗收紀
    錄等交易文件，因事經多年並無保存等語。按有關課稅要件
    事實，多發生於納稅義務人所得支配之範圍，稅捐稽徵機關
    掌握困難，為貫徹公平合法課稅之目的，因而課納稅義務人
    申報協力義務，此為司法院釋字第537號解釋意旨，原告既
    無法提供系爭貨款均由陳吉雄及陳林淑真兌領之法律關係與
    取得系爭進項統一發票間之關聯資料供核，此外，其所提出
    之內部憑證及帳證資料，亦無法證明其確有向元基及杉林2
    家公司為交易行為，核難認定其主張之事實為真實。
二、罰鍰部分：
(一)、按「營利事業依法規定應給與他人憑證而未給與，應自他人
    取得憑證而未取得，或應保存憑證而未保存者，應就其未給
    與憑證、未取得憑證或未保存憑證，經查明認定之總額，處
    5%罰鍰。」「納稅義務人，有左列情形之一者，除追繳稅款
    外，按所漏稅額處1倍至10倍罰鍰，並得停止其營業：．．
    ．五、虛報進項稅額者。」稅捐稽徵法第44條及營業稅法第
    51條第5款分別定有明文。又「納稅義務人同時觸犯租稅行
    為罰及漏稅罰相關罰則之案件，．．．(二)、營業人觸犯營業
    稅法第51條各款，如同時涉及稅捐稽徵法第44條規定者，參
    照行政法院84年9月20日9月份第2次庭長評事聯席會議決議
    意旨，勿庸併罰，應擇一從重處罰。」復為財政部85年4月2
    6日台財稅字第851903313號函所釋示。查前揭函釋係財政部
    本於中央主管機關之地位，就納稅義務人同時觸犯租稅行為
    罰及漏稅罰相關罰則之案件所訂頒之解釋性行政規則，其內
    容係闡明法規之原意，且與上開司法院釋字第503號解釋意
    旨相符，自得爰予援用。「納稅義務人虛報進項稅額，屬有
    進貨事實而取得虛設行號所開立之憑證申報扣抵者，按所漏
    稅額處3倍之罰鍰。但於裁罰處分核定前已補繳稅款及以書
    面或於談話筆（紀）錄中承認違章事實及承諾繳清罰鍰者，
    處2倍罰鍰；．．．2、於復查決定前，已補繳稅款及以書面
    或於談話筆（紀）錄中承認違章事實及承諾繳清罰鍰者，處
    2.5倍之罰鍰。」亦為財政部96年3月28日台財稅字第096045
    13740號令修正「稅務違章案件裁罰金額或倍數參考表」所
    訂定。
(二)、本件原告於91年10月至92年8月間進貨（砂石等），進貨金
    額合計2,160,939元，未依規定取得合法憑證，卻取得非實
    際交易對象元基公司、杉林公司所開立字軌號碼PY00000000
    統一發票等8張，充作進項憑證並申報扣抵銷項稅額，致逃
    漏營業稅108,048元之違章事實，已如前述。被告初查以原
    告未於裁罰處分核定前補繳稅款，又拒絕承諾違章事實，乃
    按其所漏稅額108,048元處以5倍之罰鍰計540,200元（計至
    百元止），嗣因「稅務違章案件裁罰金額或倍數參考表」業
    經財政部96年3月28日台財稅字第09604513740號令修正發布
    ，被告復查後乃依新修正參考表規定改按所漏稅額108,048
    元處以3倍之罰鍰計324,100元（計至百元止），揆諸首揭規
    定，並無不合。
(三)、原告雖主張其有實際交易，並已補繳稅款，應予以免罰云云
    。惟查，元基及杉林公司係專以出售統一發票牟取不法利益
    之虛設行號，並無銷貨事實，已如前述，原告自無向該虛設
    行號進貨並支付進項稅額之事實，其竟取得該非實際交易對
    象之統一發票，尚非不能注意，原告代表人亦自承確有疏失
    ，是其縱非故意，亦難謂無過失；又原告未能證明確有支付
    進項稅額予實際銷貨之營業人，並由該實際銷貨人依法報繳
    ，揆諸前揭財政部83年7月9日台財稅第000000000號函釋意
    旨，自不得主張免罰，是原告此之主張，不足採取。
三、綜上所述，原告之主張既不可採，則被告以原告無進貨事實
    ，卻取得非實際交易對象且涉嫌虛設行號之元基及杉林公司
    開立之系爭發票據以申報扣抵銷項稅額，乃補徵原告營業稅
    108,048元及按所漏稅額處3倍罰鍰計324,100元（計至百元
    止），認事用法，均無違誤；訴願決定予以維持，並無不合
    ；原告起訴意旨求為均予撤銷，為無理由，應予駁回。又本
    件事證已臻明確，兩造其餘攻擊防禦方法與判決結果不生影
    響，爰不一一論述，附此敘明。
四、據上論結，本件原告之訴為無理由，依行政訴訟法第195條
    第1項後段、第98條第1項前段，判決如主文。
中    華    民    國    97    年     3    月   20     日
            高雄高等行政法院第二庭
                        審判長法官  江  幸  垠
                              法官  簡  慧  娟
                              法官  戴  見  草
以上正本係照原本作成。
如不服本判決，應於判決送達後20日內向本院提出上訴書狀，其
未表明上訴理由者，應於提起上訴後20日內向本院提出上訴理由
書（須按對造人數附繕本）；如於本判決宣示或公告後送達前提
起上訴者，應於判決送達後20日內補提上訴理由書（須附繕本）
。未表明上訴理由者，逕以裁定駁回。
中    華    民    國    97    年     3    月   20     日
                            書記官  李  昱


司法院資訊處製作；財團法人民間司法改革基金會備份。
